臺灣高雄地方法院刑事判決　　　　　　　　　　　　九十二年度訴字第二九五號
　　公　訴　人　臺灣高雄地方法院檢察署檢察官
　　被　　　告　甲○○
右列被告因違反毒品危害防制條例案件，經檢察官提起公訴（九十二年度毒偵字第四
五一五號），及移
罪之陳述，經本院合議庭裁定由受命法官獨任進行簡式審判程序，本院判決如左：
    主  文
甲○○連續施用第一級毒品，處有期徒刑捌月。扣案之第一級毒品海洛因壹包（含包
裝袋，淨重零點零柒公克）沒收銷燬之。又施用第二級毒品，處有期徒刑參月。應執
行有期徒刑拾月，扣案同前之第一級毒品海洛因壹包（含包裝袋，淨重零點零柒公克
）沒收銷燬之。
    事  實
一、甲○○前於民國八十七年間因施用毒品案件，經本院以八十七年度毒聲字第一一
    五二號裁定送觀察、勒戒後，認有繼續施用毒品之傾向，再經本院以八十七年度
    毒聲字第二０六三號裁定施以強制戒治，嗣經本院以八十八年度毒聲字第四九七
    號裁定停止戒治，並付保護管束，於八十八年七月二十七日保護管束期滿執行完
    畢，並經台灣高雄地方法院檢察署檢察官於八十八年九月二十九日以八十八年度
    戒毒偵字第五四號不起訴處分確定。詎甲○○仍不知悔改，基於施用第一級毒品
    海洛因之概括犯意，連續自九十二年七月十六日下午某時起至九十三年四月八日
    某時止，在高雄市○○街四二號三０一室租屋處等地，以點燃摻入海洛因之捲煙
    方式施用第一級毒品海洛因多次。甲○○復另行起意，於九十二年七月十六日下
    午某時，在不詳處所以燒烤玻璃球方式施用第二級毒品甲基安非他命一次。為警
    分別於(一)九十二年七月十七日十六時許，在高雄市○○街四二號三０一室租屋處
    查獲。(二)九十三年四月八日十四時許，在高雄市○○路與中安路口查獲，並扣得
    第一級毒品海洛因一包（含包裝袋，淨重零點零七公克，經取樣部分檢驗費失）
    ，並均採取甲○○尿液實施檢驗，分別呈現毒品嗎啡及甲基安非他命陽代反應、
    毒品嗎啡反應，而查悉上情。
二、案經高雄市政府警察局前鎮分局、高雄縣政府警察局報請台灣高雄地方法院檢察
    署檢察官偵查起訴及移請併辦。
    理  由
一、本件被告甲○○所犯係死刑、無期徒刑、最輕本刑為三年以上有期徒刑以外之罪
    ，其於準備程序中就被訴事實為有罪之陳述，經法官告知簡式審判程序之旨，並
    聽取公訴人及被告之意見後，經本院裁定由受命法官獨任進行簡式審判程序，合
    先敘明。
二、右揭事實業據被告於本院審理時供承不諱，而被告於九十二年七月十七日、九十
    三年四月八日採集之尿液送驗結果，分別呈嗎啡、甲基安非他命陽性反應，及嗎
    啡陽性反應，有高雄市立凱旋醫院九十二年八月七日、九十三年四月二十二日煙
    毒尿液檢驗成績書各一份在卷可憑（見台灣高雄地方法院檢察署九十二年度毒偵
    字第四五一五號卷第二三頁、本院卷第一六０頁）。再於九十三年四月八日查扣
    之白色粉末一包（淨重０．０七公克），係第一級毒品海洛因，有法務部調查局
    九十三年五月三日調科壹字第二二００一七０九三號鑑定通知書附卷可稽（見本
    院卷第一七０頁）。綜上以觀，足見被告之前開自白，核與事實相符，自可採為
    論罪科刑之依據。再者，被告前於八十七年間因施用毒品案件，經本院以八十七
    年度毒聲字第一一五二號裁定送觀察、勒戒後，認有繼續施用毒品之傾向，再經
    本院以八十七年度毒聲字第二０六三號裁定施以強制戒治，嗣經本院以八十八年
    度毒聲字第四九七號裁定停止戒治，並付保護管束，於八十八年七月二十七日保
    護管束期滿執行完畢，嗣經台灣高雄地方法院檢察署檢察官於八十八年九月二十
    九日以八十八年度戒毒偵字第五四號不起訴處分確定等情，有台灣高等法院被告
    全國前案記錄表、刑案資料查註紀錄表、全國施用毒品案件紀錄表、受觀察勒戒
    人毒品及前科紀錄簡刑表各一份附卷可參。綜上所述，被告於強治戒治執行完畢
    後，五年內再犯毒品危害防制條例第十條第一項、第二項之罪，應堪認定。
三、按連續數行為而犯同一罪名者，以一罪論，刑法第五十六條定有明文，則當連續
    犯罪之際，遇有法律變更時，其一部涉及舊法，一部涉及新法，即應依最後行為
    時之法律處斷，最高法院二十九年上字第三八六六號判例可資參照。又毒品危害
    防制條例業於九十二年七月九日修正公布，並於九十三年一月九日施行，而被告
    基於施用第一級毒品海洛因之概括犯意，連續自九十二年七月十六日下午某時起
    至九十三年四月八日某時止施用海洛因多次，依前揭最高法院判例意旨，被告施
    用第一級毒品部分犯行，自應適用修正後毒品危害防制條例之規定，不生新舊法
    比較之問題。又依修正後之第三十五條第一項第三款及第二項規定：「於中華民
    國九十二年六月六日本條例修正施行前繫屬之施用毒品案件，於修正施行後，適
    用修正後之規定，審判中之案件，由法院依修正後規定處理之。前項情形，依修
    正前之規定有利於行為人者，適用最有利於行為人之法律。」；而依修正前第二
    十條第二項、第三項前段規定，經裁定送觀察、勒戒，有繼續施用毒品之傾向者
    ，由檢察官聲請法院裁定令入戒治處所施以強制戒治，並於不起訴處分後五年內
    再犯第十條之罪者，應依法追訴。嗣上開規定業經刪除，另於第二十三條第二項
    修正為觀察、勒戒或強制戒治執行完畢釋放後，五年內再犯第十條之罪者，應依
    法追訴。從而，本案被告施用第二級毒品部分之犯行，不論適用修正前或修正後
    之規定，均應依法追訴，被告並不因法律修正而受有不利益，自應依修正後之規
    定處理。是核被告所為，係犯毒品危害防制條例第十條第一項之施用第一級毒品
    罪及同條第二項之施用第二級毒品罪。被告持有第一、二級毒品進而施用，其持
    有之低度行為，應為施用之高度行為吸收，不另論罪。被告先後多次施用第一級
    毒品犯行，時間緊接，觸犯構成要件相同之罪，顯係基於概括犯意為之，為連續
    犯，應依刑法第五十六條之規定，論以一罪論，並加重其刑。被告所犯上開二罪
    ，犯意各別，行為互異，應分論並罰。爰審酌被告前因違反毒品危害防制條例案
    件，經送強制戒治後，仍未能徹底戒絕毒品，再犯本件施用毒品罪，顯見其無戒
    毒悔改之意，惟念其施用毒品，乃戕害一己之身體健康，所為尚未害及他人，及
    犯後坦承犯行，犯罪後態度尚佳等一切情狀，就其所犯上開二罪，分別量處如主
    文所示之刑，並定其應執行之刑。又扣案之第一級毒品海洛因一包（淨重零點零
    七公克），為毒品危害防制條例第二條第二項之毒品（包裝袋沾有海洛因殘渣，
    該殘渣已無從與包裝袋剝離，應全部視為毒品），應依同條例第十八條第一項前
    段規定宣告沒收銷燬之。至鑑驗所耗損之毒品，既已費失，自無庸宣告沒收銷燬
    ；扣案殘留海洛因不能析離之注射針筒四支，被告否認係其所有，並辯稱伊係以
    點燃摻入海洛因之捲煙方式施用海洛因，並未以注射之方式施用海洛因，前開針
    筒係其友人「正光」所有等語，茲因查無證據證明被告係持上開針筒施用毒品，
    而與被告涉犯之本案犯行有何關聯，爰不宣告沒收，自應由檢察官另行聲請宣告
    單獨沒收違禁物，附此敘明。
據上論斷，應依刑事訴訟法第二百九十九條第一項前段、第二百七十三條之一第一項
，毒品危害防制條例第十條第一項、第二項、第十八條第一項前段，刑法第十一條、
第五十六條、第五十一條第五款，判決如主文。
本案經檢察官乙○○到庭執行職務。
中    華    民    國      九十三      年      六      月        三十    日
                                  臺灣高雄地方法院刑事第四庭
                                      法  官  洪  能  超
右正本證明與原本無異。
如不服本判決，應於判決送達後十日內，向本院提出上訴狀。
                                      書記官  吳  金  霞
中    華    民    國      九十三      年      六      月        三十    日
毒品危害防制條例第十條
施用第一級毒品者，處六月以上五年以下有期徒刑。
施用第二級毒品者，處三年以下有期徒刑。
